臺灣橋頭地方法院刑事裁定　
111年度單禁沒字第247號
聲  請  人  臺灣橋頭地方檢察署檢察官
被      告  李榮茂



上列聲請人因被告偽造貨幣等案件，聲請單獨宣告沒收違禁物（
111年度聲沒字第205號），本院裁定如下：
    主  文
附表編號1-3所示之物沒收。
其餘聲請駁回。
    理  由
一、聲請意旨略以：被告李榮茂所涉偽造幣券、行使偽造通用紙
    幣及詐欺取財等案件，經臺灣橋頭地方檢察署以106年度偵
    字9083、10347號案件為不起訴處分確定，該案所查扣如附
    表所示之物，其中附表編號1-3所示偽造之紙鈔屬違禁物，
    編號4所示現金則為被告之犯罪所得，爰依刑法第38條之1、
    第200條、第40條第2項及第3項規定，聲請裁定沒收等語。
二、按供犯罪所用、犯罪預備之物或犯罪所生之物，屬於犯罪行
    為人者，得沒收之；第38條第2項、第3項之物、第38條之1
    第1項、第2項之犯罪所得，因事實上或法律上原因未能追訴
    犯罪行為人之犯罪或判決有罪者，得單獨宣告沒收，刑法第
    38條第2項前段、第40條第3項分別定有明文。再按單獨宣告
    沒收由檢察官聲請違法行為地、沒收財產所在地或其財產所
    有人之住所、居所或所在地之法院裁定之，刑事訴訟法第45
    5之34條分別定有明文。本件被告之違法行為地及扣案物所
    在地，均在本院轄區，本院就本件聲請自有管轄權，合先敘
    明。
三、經查：
　㈠附表編號1-3部分
　1.被告前涉偽造幣券、行使偽造通用紙幣及詐欺取財等案件，
    因其已死亡，經臺灣橋頭地方檢察署檢察官以106年度偵字9
    083、10347號案件為不起訴處分確定，有該案之不起訴處分
    書、臺灣高等法院被告前案紀錄表在卷可參。又該案所查扣
    如附表所示之物，其中附表編號1-2部分，為被告所有，在
    該案持以交付與各該店家用以遂行詐欺取財犯行，附表編號
    3所示之物則為被告所有，待日後以類似手法遂行詐欺犯行
    所用等情，業經被告於警詢中供承明確，核與證人即各該被
    害人於警詢中所證相符，堪信為真。又附表編號1、2之物雖
    業經被告交付與各該店家，然被告係將之作為詐欺之工具，
    並無移轉該物所有權與各該店家之真意，縱於交付後仍應認
    屬其所有之物。準此，附表編號1-3所示之物，應係被告所
    有供其犯本案犯行所用(附表編號1-2)或預備用(附表編號3)
    之物，既其本案犯行已屬事實上不能追訴，檢察官自得依刑
    法第38條第2 項前段、第40條第3項規定向本院單獨聲請宣
    告沒收，此部聲請於法有據，應予准許。
　2.至於檢察官雖認附表編號1-3所示之物係偽造之通用貨幣而
    屬違禁物。惟按行使偽造紙幣，本含有詐欺性質，苟其行使
    之偽幣，在形式上與真幣相同，足以使一般人誤認為真幣而
    矇混使用者，即屬行使偽造紙幣而不應以詐欺罪論擬，即刑
    法第195條偽造貨幣罪係在保障政府獨有之造幣權，並維持
    通用貨幣之信用，非顧私人之損害，因此所謂偽造係指必須
    完全仿造通用貨幣之真形而為之，始能成立，若摹造之名稱
    形狀不同，花紋簽章相異，質地有別，使人一望即能識別真
    假者，即不得謂為偽造（最高法院29年上字第1648號、93年
    臺上字第6044號判決意旨參照）。查附表編號1-3所示之紙
    鈔，係被告於文具店購得後稍加剪貼粉飾乙節，經被告於警
    詢中供述纂詳，且各該被害人甫獲被告交付該些紙鈔時，單
    從觸感即已察覺並非真鈔，此亦經各該被害人於警詢中證陳
    明確。足見上開紙鈔本即文具店販售之玩具，質地與真鈔大
    相逕庭，不致使一般人誤認為真幣而混淆，依上開說明，自
    與刑法上所稱偽造之通用貨幣或紙幣有別，尚難認屬刑法第
    200條之專科沒收之物，檢察官誤引刑法第200條、第40條第
    2項規定為其聲請依據，應有誤會，惟不影響本裁定之結果
    ，附此敘明。
　㈡附表編號4部分
　　附表編號4所示之現金，檢察官雖認係被告本案之犯罪所得
    ，證人即被告之配偶劉貴婕於警詢中亦曾陳稱該現金係被告
    拿錢購物時由店家找零所得等語。惟查，被告對此現金之來
    源於警詢中已否認係本案犯罪所得，並供稱係其工作所得等
    語。衡酌證人劉貴婕上開證述，針對該現金是否確係被告使
    用假鈔後找零所得，所證曖昧不明；反觀附表編號4所示現
    金扣案之時間為106年9月1日(詳高雄市政府警察局仁武分局
    搜索扣押筆錄及扣押物品目錄表各1份)，距離被告本件最後
    1次詐欺犯行(即106年8月14日，詳不起訴處分書)已逾2周，
    再佐以被告各次詐欺犯行所獲之不法所得均僅數百元(詳不
    起訴處分書)，尚非甚鉅，實無法排除被告本案之犯罪所得
    早已花用完畢，而無從遽認上開扣案之現金為本案之犯罪所
    得或與本案有何關連。是檢察官此部聲請，礙難准許，應予
    駁回
四、依刑事訴訟法第455 條之36第2 項、第220條，刑法第38條
    第2 項前段、第40條第3項，裁定如主文。　　
中　　華　　民　　國　　111 　年　　11　　月　　25　　日
                  刑事第三庭    法　官  彭志崴
以上正本證明與原本無異。
如不服本裁定，應於收受送達後5 日內向本院提出抗告狀。
中　　華　　民　　國　　111 　年　　11　　月　　25　　日
                                書記官　黃淑菁　　　　　　　　　　　　　　　　　
附表：
編號         物品名稱    數量 對應之扣押物品清單 1 玩具千元紙鈔 1張 106年度偵字第9083號卷第34頁扣押物品清單編號2 2 玩具紙鈔 3張(2張千元、1張500元，聲請書誤載為3張千元) 106年度偵字第10347號卷第24頁扣押物品清單編號1 3 玩具千元紙鈔 18張 106年度偵字第9083號卷第34頁扣押物品清單編號1 4 新臺幣現金800元 略 106年度偵字第10347號卷第24頁扣押物品清單編號2